【裁判字號】    90,簡上,46
【裁判日期】    901003
【裁判案由】    傷害
【裁判全文】
臺灣基隆地方法院刑事判決                            九十年度簡上字第四六號
    公  訴  人  臺灣基隆地方法院檢察署檢察官
    上  訴  人
    即  被  告  乙○○
右列被告因傷害案件，不服本院基隆簡易庭九十年度基簡字第二七八號，中華民國九
十年六月四日第一審判決（聲請簡易處刑案號：九十年度偵續字第一二號）提起上訴
，本院管轄第二審之合議庭，認為應適用通常程序審判，自為第一審判決，判決如左
：
    主  文
原判決撤銷。
乙○○無罪。
    理  由
一、檢察官聲請簡易判決處刑書意旨略以：被告乙○○於民國八十九年七月二十三日
    一時許，在基隆市○○路麗聲卡拉ＯＫ店內，與張志陸因就支持某位民意代表意
    見不合，雙方發生口角，乙○○竟基於傷害之犯意，以圓形器物砸向戊○○，致
    戊○○受有右眼鈍傷合併角膜糜爛之傷害，因認被告涉犯刑法第二百七十七條第
    一項之傷害罪嫌云云。
二、按犯罪事實應依證據認定之，無證據不得推定其犯罪事實。又不能證明被告犯罪
  者，應諭知無罪之判決，刑事訴訟法第一百五十四條、第三百零一條第一項分別
    定有明文。又告訴人所述被害情形如無瑕疵可指，而就其他方面調查又與事實相
    符，其供述始足據為判決之基礎；且告訴人之告訴，係以使被告受刑事訴追為目
    的，是其陳述是否與事實相符，仍應調查其他證據以資審認（最高法院三十二年
    上字第六五七號、五十二年台上字第一三００號判例參照）。又事實之認定，應
    憑證據，如未能發現相當證據，或證據不足以證明，自不能以推測或擬制之方法
    ，為裁判基礎（最高法院四十年台上字第八六號判例參照）。另認定犯罪事實所
    憑之證據，雖不以直接證據為限，間接證據亦包括在內；然而無論直接或間接證
    據，其為訴訟上之證明，須於通常一般之人不致有所懷疑，而得確信其為真實之
    程度者，始得據為有罪之認定，倘其證明尚未達到此一程度，而有合理之懷疑存
    在時，即無從為有罪之認定，亦有最高法院七十六年台上字第四九八六號判例可
    資參照。
三、檢察官聲請意旨認為被告涉犯刑法第二百七十七條第一項之普通傷害罪嫌，無非
    以：前開事實業據告訴人戊○○指訴歷歷，復經證人丙○○結證屬實，此外並有
    驗傷診斷書乙紙在卷可資佐證等語，為其論據。訊據被告乙○○堅決否認有何傷
    害犯行，辯稱：當天係戊○○以尖嘴刺傷其背部，伊為自衛將志陵壓制在地上，
    並未徒手或以器物毆打戊○○等語。經查：（一）告訴人於警訊時先指稱：「八
    十九年七月二十二日晚上二十二時許，我在愛二路上一家叫麗聲卡拉０Ｋ，乙○○喝醉酒，我看大家住同村，所以請他回去，結果他不領情，就用拳頭打我，致
    我右眼重傷，後乙○○就跑掉了．．」，迨偵查中證人即告訴人之友人丙○○證
    稱「當日我和張同桌喝酒，朱某以一圓形物體砸張某，張某眼鏡掉在地上，張某
    在撿，朱某便以手纏住張某脖子，經我勸阻，他才放手離開」（見偵查卷第三十
    三頁）後，告訴人始稱「是朱某以物體先打我，我才順手以桌上的東西刺他」（
    見偵查卷第三十四頁背面）。又告訴人於原審調查中稱「是被告打我人跑掉，警
    察看我傷勢嚴重，叫我先就醫，所以警察方面沒有作任何紀錄」（見原審卷第十
    二頁），至本院調查中則稱「那天我們在一起喝酒，因對民意代表有意見並發生
    口角，他離開後不久返回用一個圓形物砸向我眼睛打了一下我立即站起來，他又
    從側面摟住我脖子將我推倒在地並騎在我身上又繼續用拳頭打我，至少打了二十
    分鐘，那時旁邊大約有三、四人（我的朋友丙○○也在場有看到），當時我隨便
    抓起一個類似開瓶器的東西要戳他，但沒有戳到，我的朋友在旁拉他，但拉不動
    。後來有人說警察來了，他才罷手離開，警察來時我對警察說沒事，警察走後一
    、二分鐘，因痛得不得了我就自行到省立醫院看醫生，但省立醫院不收，我又到
    長庚醫院就診。」（見本院九十年八月一日訊問筆錄），觀諸告訴人前後指訴，
    就伊與被告如何發生爭執、被告究係徒手或持器物毆打伊、被告為何罷手及警察
    到場後告訴人如何表示等節，均非一致，是否真實可採，已非無疑。（二）證人
    即麗聲卡拉ＯＫ負責人甲○○於偵查證稱當日伊見乙○○壓住戊○○，戊○○手
    上拿有類似蝴蝶刀的刀子，之後伊即打電話報警，警員到場前，被告先離去，告
    訴人坐回原位喝酒，並向警察稱沒事；於本院調查中復證稱「．．．我靠近時發
    現戊○○有拿一把二邊可折起來的刀插被告的背，被告的衣服有破掉且有受傷流
    血，我就打電話報警，被告可能為了自衛將戊○○壓制在地上，我們過去勸阻被
    告不要再打，他聽我的話就離開，之後告訴人和丙○○又回到他們剛才喝酒的那
    桌，討論剛剛的事情，因告訴人又從口袋拿出類似不鏽鋼的刀，我才知道他適才
    可能是用那把刀刺被告的背。他的眼睛沒有受傷還戴著眼鏡，警察來時，他們說
    沒事、沒事，是朋友間在爭執，警察走後，戊○○和丙○○又坐了十幾分鐘才離
    開。他們在爭吵時，我還聽見告訴人叫丙○○打電話叫「華仔」帶一些人來。告
    訴人被被告壓在地上時，丙○○也在旁邊勸架。被告走時告訴人及丙○○沒有去
    追被告。」（見本院九十年八月十四日訊問筆錄）；而證人即案發當日接受報案
    至現場處理之警員丁○○亦於本院訊問中證稱「．．．我和同事到現場時已經打
    完了，我只記得有一個當事人在，他身上沒有受傷、眼睛也沒有紅腫。我們有問
    他有何事情需要我們服務，他說沒有事情是朋友在爭吵，我們就離開了，那天沒
    有做筆錄，現場連打架的痕跡也沒有且沒有很凌亂。」（見本院九十年八月十四
    日訊問筆錄）。由證人等上揭證言可知，不僅告訴人於案發當日被告離去後，眼
    部尚未受傷，且衡諸常情，告訴人若果遭被告毆打眼部致受有右眼鈍傷合併角膜
    糜爛此等嚴重之傷害，當場必因疼痛難耐而立即就醫，並提出告訴，其竟於遭毆
    打後，猶返回座位飲酒，甚且於警員趕至現場時表示沒有事情，實令人難信。綜
    上所述，足認前項告訴人之指訴及證人丙○○於偵查中之證言，均與事實相違，
    不足採信，告訴人所受前揭傷害並非因被告毆打所致，堪以認定。此外，復查無
    其他積極證據足資證明被告有何公訴人所指傷害犯行，尚難僅以告訴人及證人丙○○有瑕疵之指述，遽以認定被告有傷害犯行，揆諸前揭說明，應依法諭知無罪
    之判決，原審依刑法第二百七十七條第一項之規定對被告論罪科刑，尚有未洽，
    被告上訴意旨否認犯罪指摘原判決不當，為有理由，自應由本院予以撤銷改判，
    而為被告無罪之諭知。
四、又本件被告乙○○所為既未該當於刑法第二百七十七條第一項之構成要件，而應
    對其諭知無罪之判決，已如前述，原審本不得適用刑事訴訟法第七編所定之簡易
    程序對其論罪科刑，而應依刑事訴訟法第四百五十二條規定適用通常程序為審判
    ，則本院所為前開判決，係依刑事訴訟法第四百五十五條之一第三項規定準用同
    法第三百六十九條第二項規定適用第一審通常程序而為之第一審通常程序判決，
    附此敘明。
據上論結，應依刑事訴訟法第四百五十五條之一第一項、第三項、第四百五十二條、
第三百六十九條第一項前段、第二項、第三百六十四條、第三百零一條第一項，判決
如主文。
本案經檢察官劉嶽承到庭執行職務。
中     華     民     國      九十       年      十      月      三      日
                                  臺灣基隆地方法院刑事第三庭
                                      審判長法  官  林 火 炎
                                            法  官  陳 培 仁
                                            法  官  姚 貴 美
右正本證明與原本無異。
本件判決不得上訴。
                                            書記官  施 鴻 均
中     華     民     國      九十       年      十      月      八      日


司法院資訊處製作；財團法人民間司法改革基金會備份。
